臺灣桃園地方法院民事裁定　　　　　　　96年度聲字第1362號
聲　請　人　復華商業銀行股份有限公司
法定代理人　戊○○
代　理　人　丙○○
相　對　人　甲○○
兼　上一人
法定代理人　乙○○○
相　對　人　丁○○
上列聲請人聲請返還提存物事件，本院裁定如下：
    主      文
本院九十四年度存字第四二二號提存事件聲請人所提存之擔保金
新台幣伍萬元，准予返還。
聲請人其餘之聲請駁回。
    理      由
一、按訴訟終結後，供擔保人證明已定20日以上之期間，催告受
    擔保利益人行使權利而不行使者，法院應依供擔保人之聲請
    ，以裁定命返還其提存物，民事訴訟法第104 條第1 項第3
    款定有明文。另依同法第106 條之規定：前開規定於其他依
    法令供訴訟上之擔保者準用之。至所謂「訴訟終結」，在因
    假扣押或假處分所供擔保之情形，因該擔保係為保障受擔保
    利益人因不當假扣押或假處分所受損害而設，倘執行法院已
    依假扣押或假處分裁定實施假扣押或假處分之執行，則在執
    行法院撤銷其執行程序前，受擔保利益人所受損害仍可能繼
    續發生，損害額既未確定，自無強令其行使權利之理，故在
    假扣押或假處分所供之擔保，供擔保人依民事訴訟法第106
    條準用同法第104 條第1 項第3 款規定，聲請以裁定命返還
    其擔保金之場合，必待假處分或假扣押之執行程序已撤銷或
    終結，始得謂與民事訴訟法第104條第1項第3款所定之「訴
    訟終結」相當（參照最高法院85年度台抗字第645號裁定意
    旨）。又假扣押裁定如經撤銷或不得再據以聲請法院強制執
    行，則假扣押執行之執行名義失其存在，執行程序隨之終結
    ，債務人如受有損害，可於債權人催告所定至少20日之期間
    內行使權利，應足保護擔保利益人之權利，因此所謂訴訟終
    結，宜從廣義解釋，包括撤銷假扣押裁定及撤回假扣押之強
    制執行，或僅撤回假扣押之強制執行，而該假扣押或假處分
    裁定已逾強制執行法第132 條第3 項所定期間不得聲請執行
    時，致執行程序終結在內。
二、本件聲請意旨略以：聲請人前遵本院94年度裁全字第282 號
    民事裁定為擔保假扣押，曾提供如主文所示之擔保金，並以
    本院94年度存字第422 號提存事件提存後，聲請本院以94年
    度執全字第364 號假扣押執行相對人所有之財產在案。茲聲
    請人已撤回假扣押之強制執行，並聲請本院催告相對人行使
    權利，惟相對人未行使權利，乃聲請返還提存物。
三、經查，聲請人所主張之事實，業據本院依職權調取本院94年
    度存字第422號、94年度裁全字第282號（內含94年度執全字
    第364 號）、94年度執字第15036 號案件卷宗核閱屬實，系
    爭標的物亦經拍定在案。且聲請人主張其已於上開假扣押執
    行事件終結後，定20日以上期日催告相對人行使權利，亦有
    本院96年度聲字第483 號案件通知相對人行使權利，惟相對
    人並未行使。綜上，聲請人聲請返還提存物，核無不合，應
    予准許。
四、就相對人丁○○部分：按假扣押於執行程序實施前撤回執行
    之聲請，法院應依供擔保人之聲請，返還其提存物，毋庸裁
    定，修正前民事訴訟法第104條第3項定有明文；又擔保提存
    之提存人於提存後，依民事訴訟法第104條第3項之規定返還
    提存物者，得聲請該管法院提存所返還提存物，提存法第16
    條第1項第2款亦定有明文。經查，民事訴訟法第104條第3項
    雖於92年2月7日經總統令刪除，然觀諸該條之修正理由為「
    原第三項關於假執行、假扣押、假處分供擔保人請求返還提
    存物之規定，非屬本條訴訟費用之擔保事項，且係不經法院
    裁定，逕向法院提存所聲請返還，應屬提存法之範疇，在此
    規定，體例未合。」，足見假扣押供擔保人於強制執行實施
    前撤回執行之聲請，仍得逕向法院提存所聲請返還擔保金，
    毋須經由法院裁定。查本件聲請人於辦理上開提存後，於實
    施假扣押強制執行前即對相對人丁○○部分撤回，並未假扣
    押相對人丁○○之財產，此經本院調取94年度執全字第364
    號執行卷宗核閱屬實，則依前揭提存法第16條第1項第2款之
    規定，聲請人就相對人丁○○部分，欲請求返還提存物，僅
    需提出民事執行處發給之「未執行證明」，即得聲請提存所
    返還提存物，無庸取得本院命返還提存物之確定裁定。從而
    ，聲請人此部分之聲請，尚屬於法不合，應予駁回，爰裁定
    如主文。
中　　華　　民　　國　　96　　年　　8 　　月　　31　　日
                  民事第三庭    法　官　陳清怡
以上正本係照原本作成
如對本裁定抗告須於裁定送達後10日內向本院提出抗告狀，並應
繳納抗告裁判費新台幣1,000 元。
中　　華　　民　　國　　96　　年　　8 　　月　　31　　日
                                書記官　王羽潔
